臺灣臺中地方法院刑事判決　　　　　　　 96年度訴字第378號
公　訴　人　臺灣臺中地方法院檢察署檢察官
被　　　告　甲○○
　　　　　　　　　　（現因另案於臺灣彰化監獄執行中）
指定辯護人　本院公設辯護人乙○○
上列被告因違反槍砲彈藥刀械管制條例案件，經檢察官提起公訴
（九十六年度偵字第七七二號），本院判決如下：
    主    文
甲○○無罪。
    理    由
一、公訴意旨略以：被告甲○○自民國九十四年九月前某日起，
    開始持有仿ＷＡＴＨＲＥＲ廠ＰＰＫ／Ｓ型半自動手槍製造
    之改造手槍一支（含彈匣一個，槍枝管制編號：00000
    00000號，係槍枝換裝土造金屬槍管而改造成之），並
    於九十四年九月間某日，因螺絲零件鬆脫，遂持上開改造槍
    枝前往臺中市○○區○○街三七五號，委託友人丙○○（所
    犯寄藏可發射子彈具有殺傷力改造槍枝罪，業經本院以九十
    六年度訴字第一四四號判決處以有期徒刑三年六月，併科罰
    金罰金新臺幣十二萬元，罰金如易服勞役，以新臺幣一千元
    折算一日）代為修理，而寄藏在上址內。嗣於九十四年十月
    二十六日上午十時五十分許，經警持搜索票前往上址，當場
    扣得前開具有殺傷力之改造手槍一把，因認被告涉犯槍砲彈
    藥刀械管制條例第八條第四項持有可發射子彈具有殺傷力改
    造槍枝罪嫌云云。
二、按犯罪事實應依證據認定之，無證據不得認定犯罪事實；又
    不能證明被告犯罪者，應諭知無罪之判決，刑事訴訟法第一
    百五十四條第二項、第三百零一條第一項分別定有明文。次
    按認定不利於被告之事實，須依積極證據，苟積極證據不足
    為不利於被告事實之認定時，即應為有利於被告之認定，更
    不必有何有利之證據；又事實之認定，應憑證據，如未能發
    現相當證據，或證據不足以證明，自不能以推測或擬制之方
    法，以為裁判之基礎，最高法院分別著有三十年上字第八一
    六號、四十年臺上字第八六號判例可資參照。
三、檢察官認被告涉有前開犯行，無非係以被告供述認識證人丙
    ○○，且證人丙○○指證係被告交付上開改造手槍託其維修
    ，又證人賈肇昕、汪啟銘均證稱被告交付玩具槍盒予證人丙
    ○○，及內政部警政署刑事警察局九十四年十二月二十一日
    刑鑑字第○九四○一六五○五一號槍彈鑑定書、電子信箱網
    頁列印資料二張、雅虎國際資訊股份有限公司雅虎（九五）
    字第○一九三號函、0000000000號手機使用人基
    本資料，及扣案之改造手槍一支等情為其所憑之論據。訊據
    被告堅詞否認有何違反槍砲彈藥刀械管制條例案件，陳稱：
    伊沒有拿扣案改造手槍給證人丙○○修理，伊於九十四年九
    月五日即入監服刑等語。
四、經查：
  (一)證人丙○○於九十五年十月二十七日偵查時證稱：「阿國」
    應該是查獲前一個多月晚間六、七點拿槍來云云，並當庭指
    認被告即為交付槍枝之人（參見九十五年度偵字第二○○七
    號偵查影卷第一四一頁背面、第一四四頁），惟被告於該次
    偵查時即陳稱其於九十四年九月五日入監服刑等語（同上卷
    第一四四頁背面），而證人丙○○又於本院審理時證稱：被
    告是在被警察查獲前一、二月左右，當時九月是暑假有活動
    ，他是活動前拿來的，伊記得是在暑假與學校迎新這段期間
    ，暑假是七、八月，學校迎新是在九、十月間（參見本院卷
    第八六頁），則證人丙○○證述被告交付時間，原先證稱係
    查獲（九十四年十月二十六日）一個月前，然在聽聞被告已
    於九十四年九月五日入監服刑後，才又變更擴張為查獲一、
    二個月前，其證述前後不一，已非無疑；且證人丙○○於九
    十五年二月二十一日寄交檢察官之「報告檢察官所有細節中
    」提到：「阿國於八月至九月陸續來店參觀約三至四次左右
    ，也有買了一些玩具槍的耗材，與詢問一些商品，直至十月
    初的那一次，時間約在下午七點左右，他拿了用盒子裝著的
    玩具槍，說玩具槍滑套旁的螺絲被他弄壞了，需請我幫他代
    訂原廠零件，之後他將此盒子放在樓下賣場電視機旁的櫃子
    上」（參見九十五年度偵字第二○○七號偵查卷宗第一二八
    頁，此部分影卷漏印），則證人丙○○在得知被告入監服刑
    日期前，曾明確指稱綽號「阿國」之人在九十四年十月初交
    付扣案改造手槍，應堪採信，是證人丙○○於本院審理時將
    「阿國」交付槍枝時間提前至九十四年七、八月間，顯無可
    採。
  (二)證人賈肇昕於偵查中證稱：「阿國」於九十四年秋天，大概
    九月，拿槍盒說缺螺絲釘，請丙○○調貨，盒內之物應該是
    玩具槍，伊沒有看到等語（參見九十五年度偵字第二○○七
    號偵查影卷第一四二頁背面），證人江啟銘於偵查中證稱：
    「阿國」在九十四年十月左右，拿一個瓦楞紙顏色的盒子，
    裏面裝什麼東西伊不知道，「阿國」說要維修調零件，修什
    麼忘記了等語（同上卷第一四三頁）。證人賈肇昕證述之交
    付時間是九十四年秋天，約九月，而證人江啟銘於偵查中則
    證述交付時間是九十四年十月左右，二人所述時間雖所有差
    異，然應屬秋天氣候則為一致，顯非酷熱之七、八月，或九
    月上旬，被告既於九十四年九月五日入監服刑，則該名交付
    扣案改造手槍之人，即非被告至明，是證人賈肇昕、江啟銘
    當庭指認交付槍盒之「阿國」就是被告（同上卷第一四四頁
    背面），即非可採。
  (三)按刑事實務上之對人指認，乃於案發後，經由證人（包括被
    害人、共犯或目擊之第三人等）指證並確認犯罪行為人之證
    據方法。現行刑事訴訟法並無關於指認程序之規定，如何由
    證人正確指認犯罪行為人，自應依個案之具體情形為適當之
    處理。指認之程序，固須注重人權之保障，亦須兼顧真實之
    發現，以確保社會正義實現之基本目的。如證人陳述係出於
    親身經歷之見聞所為指認，並依法踐行調查程序後，綜合證
    人於案發時停留之時間及所處之環境等各項情況，足資認定
    其確能對被告觀察明白，認知被告行為之內容，該事後依憑
    個人之知覺及記憶所為之指認客觀可信，並非出於不當之暗
    示，亦未違悖一般日常生活經驗之定則或論理法則，又非單
    以證人之指認為被告論罪之唯一依據時，即非不得採為判決
    之基礎（最高法院九十五年度臺上字第六四九○號判決意旨
    參照）。從上可知，對人之指認因證人記憶之不可靠性，為
    預防指認錯誤情況之發生，須不悖於一般日常生活之定則或
    論理法則，而本案證人丙○○、賈肇昕、江啟銘對於交付時
    間點證述不一，且與被告入監時間相衝突，實難僅以證人丙
    ○○、賈肇昕、江啟銘之指認為被告論罪之唯一依據。
  (四)又被告於九十四年九月五日即入監服刑，刑期為二年，且被
    告於本院審理時陳稱：伊係在接到傳票後約半個月自行報到
    入監服刑等語（參見本院卷第五三頁），是被告當無在入監
    前幾天把具有殺傷力之改造手槍交由證人丙○○代訂零件之
    理，蓋證人丙○○取得零件後，被告已入監執行中，如何向
    證人丙○○取回改造槍枝，故被告所辯未交付前揭扣案改造
    手槍等語，應堪採信。
  (五)至於內政部警政署刑事警察局九十四年十二月二十一日刑鑑
    字第○九四○一六五○五一號槍彈鑑定書、扣案之改造手槍
    一支，僅能證明扣案之改造手槍具有殺傷力，而電子信箱網
    頁列印資料二張、雅虎國際資訊股份有限公司雅虎（九五）
    字第○一九三號函、0000000000號手機使用人基
    本資料，僅能證明被告與證人丙○○曾以電子郵件或手機聯
    繫，均不能證明被告持有扣案改造手槍，要難以此為被告不
    利之認定。
五、綜上所述，本件尚乏積極證據足資證明被告確有持有可發射
    子彈具有殺傷力改造槍枝犯行，且未達通常一般之人均不致
    於有所懷疑，而得確信其為真實之程度，揆諸前揭條文及判
    例意旨，尚難僅憑推測或擬制之方法，即遽為被告有罪之論
    斷。此外，本院復查無其他積極證據足資認定被告有何公訴
    人所指之持有可發射子彈具有殺傷力改造槍枝犯行，被告之
    犯行既屬不能證明，依首揭規定，應諭知被告無罪之判決。
據上論斷，應依刑事訴訟法第三百零一條第一項，判決如主文。
中　　華　　民　　國　　96　　年　　4 　　月　　26　　日
                  刑事第十三庭  審判長法  官  李秋娟
                                      法　官  陳得利
                                      法　官  黃裕仁
上正本證明與原本無異。
如不服本判決，應於送達後十日內向本院提出上訴狀（須附繕本
），上訴於臺灣高等法院臺中分院。
                                　　　書記官  王嘉仁
中　　華　　民　　國　　96　　年　　4 　　月　　26　　日
